臺灣桃園地方法院刑事判決
110年度交訴緝字第3號
公  訴  人  臺灣桃園地方檢察署檢察官 
被      告  羅佑田



上列被告因肇事遺棄等案件，經檢察官提起公訴（108 年度偵字
第33028號），被告於本院準備程序中，就被訴事實為有罪之陳
述，經本院告知簡式審判程序意旨，並聽取當事人之意見後，本
院合議庭裁定改由受命法官獨任依簡式審判程序審理，判決如下
：
    主  文
羅佑田汽車駕駛人，無駕駛執照犯過失傷害罪，處有期徒刑肆月
，如易科罰金，以新臺幣壹仟元折算壹日；又犯肇事致人傷害逃
逸罪，處有期徒刑壹年。
    事  實
一、羅佑田明知其無普通重型機車之駕駛執照，竟仍於民國108
    年10月16日上午6時9分許，騎乘車牌號碼000-000號普通重
    型機車，沿桃園市楊梅區牲牲路往秀才路方向行駛，行經同
    市區牲牲路380巷口時，欲左轉駛入牲牲路380巷，本應注意
    變換車道、轉彎時，應先顯示欲變換車道方向之燈光或手勢
    ，且應讓直行車先行，並注意安全距離（起訴書認被告僅違
    反轉彎車應讓直行車先行之注意義務，應予補充），而依當
    時天候晴、日間自然光線、柏油路面乾燥、無缺陷、無障礙
    物且視距良好，並無不能注意之情事，竟疏未注意及此且未
    打左轉方向燈，即貿然左轉，同向車道左側適有彭小莉騎乘
    車牌號碼000-000號普通重型機車駛駛至，見狀閃避不及而
    發生碰撞，彭小莉因而人車倒地，並受有右側手部挫傷瘀腫
    、下頷部、右下腹壁及右側膝部多處擦傷等傷害。詎羅佑田
    明知車禍肇事致人受傷後，竟未停留在現場協助救護傷者，
    而基於肇事逃逸之犯意，逕自騎乘前開機車逃離現場。嗣經
    彭小莉報警處理後，經警調閱現場監視錄影，始循線查獲上
    情。
    理  由
一、上開犯罪事實，業據被告羅佑田於本院審理時坦承不諱（見
    交訴字卷第166頁），核與證人即告訴人彭小莉證述情節大
    致相符（見偵字卷第17至18頁、69至70頁），有天成醫院診
    第00000000號診斷證明書、統一中醫診所桃衛醫診字第3832
    041409號診斷證明書、監視器翻拍照片、道路交通事故現場
    圖、事故調查表（一）、（二）、事故現場及車損照片、車
    號000-000號車輛詳細資料報表、證號查詢機車駕駛人查詢
    結果等件在卷可稽（見偵卷第19頁、21頁、23至24頁、29頁
    、31頁、33頁、41至44頁、47頁、49頁），堪認被告之自白
    與事實相符，足以採信。
二、次按刑法總則之加重，係概括性之規定，所有罪名均一體適
    用；刑法分則之加重，係就犯罪類型變更之個別犯罪行為予
    以加重，成為另一獨立之罪名。道路交通管理處罰條例第86
    條第1 項關於汽車駕駛人，無駕駛執照駕車、酒醉駕車、吸
    食毒品或迷幻藥駕車、行駛人行道或行經行人穿越道不依規
    定讓行人優先通行，因而致人受傷或死亡，依法應負刑事責
    任者，加重其刑至二分之一之規定，係就刑法第276 條第1 
    項之過失致人於死罪、同條第2 項之業務過失致人於死罪，
    同法第284 條第1 項之過失傷害（及致重傷）罪、同條第2 
    項之業務過失傷害（及致重傷）罪之基本犯罪類型，對於加
    害人為汽車駕駛人，於從事駕駛汽車之特定行為時，或於行
    駛人行道、行經行人穿越道之特定地點，不依規定讓行人優
    先通行，因而致人受傷或死亡之特殊行為要件予以加重處罰
    ，已就上述刑法第276 條第1項、第2 項，第284 條第1 項
    、第2 項各罪犯罪類型變更之個別犯罪行為予以加重，而成
    另一獨立之罪名，自屬刑法分則加重之性質（最高法院92年
    度第1 次刑事庭會議決議、99年度台非字第198號判決亦同
    此旨）。本件被告無駕駛執照騎乘車牌號碼000-000號普通
    重型機車，業經被告於警詢時坦承不諱（見偵字卷第10頁）
    ，並有證號查詢機車駕駛人資料1 份在卷可佐（見偵字卷第
    47頁），是被告無駕駛執照騎乘車輛因而致人受傷之事實，
    足堪認定。本案事證明確，被告犯行堪以認定，應依法論科
    。
三、被告行為後，刑法第185 條之4 之規定業經修正，並於110
    年5 月28日公布，於同年5 月30 日施行，修正前刑法第185
    條之4 規定「駕駛動力交通工具肇事，致人死傷而逃逸者，
    處一年以上七年以下有期徒刑」；修正後則規定「駕駛動力
    交通工具發生交通事故，致人傷害而逃逸者，處六月以上五
    年以下有期徒刑；致人於死或重傷而逃逸者，處一年以上七
    年以下有期徒刑」，比較新舊法之結果，本件被告所犯駕駛
    交通工具發生交通事故，致人傷害而逃逸之情節，修法後之
    法定刑為六月以上五年以下有期徒刑，顯較修法前之法定刑
    為輕，自以適用修正後之新法較為有利。
四、核被告所為，係犯道路交通管理處罰條例第86條第1 項、刑
    法第284 條前段之機車駕駛人無駕駛執照駕車過失傷害罪、
    刑法第185 條之4 駕駛動力工具肇事致人受傷而逃逸罪。被
    告無普通重型機車之駕駛執照致告訴人受傷，依法應負刑事
    責任，所犯過失傷害部分應依道路交通管理處罰條例第86條
    第1 項加重其刑。被告所犯上揭二罪名，其行為互殊，侵害
    法益不同，應予分論併罰。
五、按刑法第59條之酌量減輕其刑，係於犯罪之情狀，在客觀上
    足以引起一般同情，認為即予宣告法定低度刑期，猶嫌過重
    者，有其適用（最高法院51年台上字第899 號判例要旨參照
    ）。被告行為後，刑法第185 條之4 業就行為人肇事逃逸致
    人於傷或致人於死亡、重傷之不同情節而區分為六月以上五
    年以下、一年以上七年以下之法定刑，業如前述，而本件適
    用新法後已無情輕法重之情形，無援引刑法第59條酌量減輕
    其刑之必要，併予說明。
六、爰以行為人之責任為基礎，審酌被告於肇事致人受傷後，竟
    未停留在現場協助處理傷患，亦未留下姓名或任何聯絡方式
    ，即逕行離開肇事現場，欠缺法治觀念，所為實屬不該，再
    被告固於本院準備程序及審理中尚知坦承犯行，且與被害人
    達成和解，惟被告並未依約履行和解條件，甚於和解後即未
    遵期到庭進行訴訟程序閃躲刑責，經本院通緝多時後始到案
    審理，到案後復向本院及告訴人誆稱將於111年農曆春節前
    履行和解條件完畢，希望能從輕量刑云云（見交訴緝字第93
    頁），然迄本案宣判之前仍未見被告依約履行條件，被告所
    留聯絡電話亦為與本案不相干之他人所使用等情，有本院調
    解筆錄、110年桃院祥刑德緝字第142號通緝書、公務電話紀
    錄在卷可查（見交訴字卷第169頁、173頁、245頁，交訴緝
    字卷第99、101頁），是被告顯然毫無誠信可言，益徵其肇
    事時確無任何救助傷患或彌補被害人所受損害之意思明確，
    其犯後一再藉故拖延訴訟，浪費司法資源，犯後態度十分惡
    劣，兼衡被告於警詢自陳為國中畢業之智識程度、以工為業
    ，家庭經濟狀況勉持（見偵字卷9 頁），暨被害人對於本案
    量刑之意見（見交訴字卷第167頁）等一切情狀，量處如主
    文所示之刑，並就得易科罰金部分之刑諭知易科罰金之折算
    標準，以示懲儆。
據上論斷，依刑事訴訟法第273 條之1 第1 項、第284條之1、第
299 條第1 項前段，判決如主文。
本案經檢察官王以文偵查起訴，檢察官董諭到庭執行職務。
中　　華　　民　　國　　111 　年　　2 　　月　　17　　日
                  刑事第五庭  法　官　曾淑君
以上正本證明與原本無異。
如不服本判決應於收受判決後20日內向本院提出上訴書狀，並應
敘述具體理由。其未敘述上訴理由者，應於上訴期間屆滿後20日
內向本院補提理由書(均須按他造當事人之人數附繕本)「切勿逕
送上級法院」。
                              書記官　姚承瑋
中　　華　　民　　國　　111 　年　　2 　　月　　17　　日



附錄本件論罪科刑法條：
道路交通管理處罰條例第86條
（刑責之加重及減輕）
汽車駕駛人，無駕駛執照駕車、酒醉駕車、吸食毒品或迷幻藥駕
車、行駛人行道或行經行人穿越道不依規定讓行人優先通行，因
而致人受傷或死亡，依法應負刑事責任者，加重其刑至二分之一
。
汽車駕駛人，在快車道依規定駕車行駛，因行人或慢車不依規定
，擅自進入快車道，而致人受傷或死亡，依法應負刑事責任者，
減輕其刑。

中華民國刑法第185條之4
駕駛動力交通工具發生交通事故，致人傷害而逃逸者，處6月以
上5年以下有期徒刑；致人於死或重傷而逃逸者，處1年以上7年
以下有期徒刑。
犯前項之罪，駕駛人於發生交通事故致人死傷係無過失者，減輕
或免除其刑。

中華民國刑法第284條
因過失傷害人者，處1年以下有期徒刑、拘役或10萬元以下罰金
；致重傷者，處3年以下有期徒刑、拘役或30萬元以下罰金。